【裁判字號】    95,台上,1332
【裁判日期】    950316
【裁判案由】    違反毒品危害防制條例
【裁判全文】
最高法院刑事判決            九十五年度台上字第一三三二號
    上  訴  人  謝承峰原名甲.
                        弄23.
    選任辯護人  邱朝象律師
上列上訴人因違反毒品危害防制條例案件，不服台灣高等法院中
華民國九十二年六月三十日第二審判決（九十二年度上訴字第七
五０號，起訴案號：台灣台北地方法院檢察署九十年度偵字第三
二九號），提起上訴，本院判決如下：
    主  文
上訴駁回。
    理  由
按刑事訴訟法第三百七十七條規定，上訴於第三審法院，非以判
決違背法令為理由，不得為之。是提起第三審上訴，應以原判決
違背法令為理由，係屬法定要件。如果上訴理由書狀並未依據卷
內訴訟資料，具體指摘原判決不適用何種法則或如何適用不當，
或所指摘原判決違法情事，顯與法律規定得為第三審上訴理由之
違法情形，不相適合時，均應認其上訴為違背法律上之程式，予
以駁回。本件上訴人謝承峰（原名甲○○）上訴意旨略稱：(一)、
原審認定上訴人與綽號「小強」之成年男子間，互有犯意聯絡及
行為分擔，又認定上訴人已先將毒品貨款新台幣（下同）三千二
百元交付「小強」，再向買家謝宜達收取價金三千五百元，而賺
取三百元利潤等情，但對於上訴人究係於何時、何地、如何與「
小強」為販賣毒品之犯意聯絡？上揭相關之三人間係屬何種法律
關係？「小強」可以獲得何等利益？何以要求上訴人先行墊付三
千二百元貨款？竟均未查明，並於判決理由內說明，實有應於審
判期日調查之證據而未予調查及判決理由不備之違法。且既於事
實認定上訴人係與「小強」共同販賣毒品，卻又於理由內謂上訴
人乃「遭人利用而淪為下送毒品工具」，亦有判決理由矛盾之違
失。(二)、扣案毒品已經上訴人及謝宜達、羅澤正一致供明係俗稱
「快樂丸」之ＭＤＭＡ，原判決竟不查明，而逕行認定係含有甲
基安非他命及ＭＤＡ成分之第二級毒品，並未於理由內說明何以
不採納上揭供述證據之理由，同有證據調查未盡與判決理由不備
之違誤。(三)、證人陳彥谷已證稱伊僅看見「小強」交付上訴人一
包東西，未見上訴人交錢給「小強」等語，此屬有利於上訴人之
證據，原審不予採納，復未說明其理由，亦有判決理由不備之違
法云云。惟查：(一)、刑事訴訟法第三百七十九條第十款所稱應調
查之證據，係指與待證事實有重要關係，在客觀上認為應行調查
，為法院認定事實及適用法律之基礎者而言。倘於待證事實不具
重要關係，自無調查之必要性，不能任憑己意，指摘未行調查即
為違法。而刑法共同正犯之成立，祇須行為人有以共同犯罪之意
思，參與犯罪構成要件之行為，即克當之，至其彼此間究係屬於
平等之夫妻、朋友、夥伴關係，或為上下之老闆員工等身分關係
，或何種民事上法律關係，在所不問，亦不因其內部利益分配之
差異而有所影響。原判決已於事實欄內明白認定上訴人係「於民
國八十九年十二月十七日凌晨二時五十分許，在台北縣三重市○
○路天台廣場九樓之某舞廳內，由綽號『小強』之男子……聯絡
謝宜達，……雙方達成（毒品交易）協議後，『小強』隨即要求
當時亦在該舞廳內之甲○○，將快樂丸（毒品）送往……交易地
點，……向謝宜達收取三千五百元之全數買賣價金，並從中賺取
三百元之利潤……（甫完成交易）正欲離開之際，為警當場查獲
」等情，復於理由一內，詳加說明係依憑上訴人及謝宜達、羅澤
正三人一致在警詢時坦言上情之供述、當場查扣之交易現金、快
樂丸與鑑定為毒品（此部分再詳後述）之鑑驗通知書等證據資料
而為認定，俱有卷內各證據資料可稽，因而維持第一審論處上訴
人共同販賣第二級毒品罪刑之判決，駁回上訴人之第二審上訴，
並無上訴意旨所稱未明白認定上訴人係於何時、何地、如何與「
小強」為販賣毒品犯意聯絡之情形。至上揭相關諸人間之民事法
律關係，及賣方如何獲利分配與墊款原因，要與上訴人所參與販
賣毒品之構成要件並獲利之行為不生影響，原審未為無益之調查
，仍無上訴意旨所謂證據調查職責未盡之違法可言。(二)、證據之
取捨及事實之認定，係屬事實審法院自由判斷之職權，此項自由
判斷職權之行使，倘不違背經驗法則及論理法則，即不能妄指為
違法。又ＭＤＡ之學名為亞甲基雙氧安非他命，ＭＤＭＡ之學名
為亞甲基雙氧甲基安非他命，均為政府依毒品危害防制條例公告
管制之第二級毒品，皆屬安非他命類之化學合成物品，性質至為
相近，非一般人所能明確分辨，當應以專家鑑定為憑。原判決既
於理由一－(二)內，說明扣案之「快樂丸」經送台北市政府警察局
鑑驗結果，係含「第二級毒品甲基安非他命及ＭＤＡ成分」，有
該鑑驗通知書可徵，即無上訴意旨所指未詳加調查之違誤，原審
採用專家鑑定結果作為認定之依據，捨棄上訴人及謝宜達、羅澤
正不明就裡之說詞，核屬其採證認事職權之適法行使，難認於法
有違。至陳彥谷所稱未見上訴人交錢給「小強」一節，既無解於
上訴人參與販賣毒品犯罪構成要件所應負之刑責，自非屬於有利
於上訴人之證據，原判決就此未特加說明，亦無違法可言。其餘
上訴意旨，無非就證據之證明力或原審已說明論斷之事項為爭執
，殊非適法之第三審上訴理由。依上說明，應認其上訴為違背法
律上之程式，予以駁回。
據上論結，應依刑事訴訟法第三百九十五條前段，判決如主文。
中    華    民    國  九十五  年    三    月  十六    日
                      最高法院刑事第八庭
                          審判長法官  張  淳  淙
                                法官  張  春  福
                                法官  呂  丹  玉
                                法官  洪  昌  宏
                                法官  蔡  彩  貞
      本件正本證明與原本無異
                                      書  記  官
中    華    民    國  九十五  年    三    月   二十   日
                                                Ｒ


司法院資訊處製作；財團法人民間司法改革基金會備份。
